臺灣新竹地方法院交通事件裁定　　　　96年度交聲字第175號
移送機關即
原處分機關　交通部公路總局新竹區監理所
異　議　人
即受處分人　乙○○
上列異議人即受處分人因違反道路交通管理處罰條例案件，對於
交通部公路局新竹區監理所民國96年5月1日所為之竹監營字第裁
50─DB0000000 號違反道路交通管理事件裁決書，聲明異議，本
院裁定如下：
    主  文
異議駁回。
    理  由
一、原處分意旨略以: 異議人即受處分人乙○○駕駛原統交通股
    份有限公司所有車牌號碼498-HM號營業貨運曳引車，於民國
    96年3 月16日8 時3 分許裝載貨物行經桃園縣龍潭鄉○○路
    ○○段臺三線54公里處時，為桃園縣警察局龍潭分局高平派
    出所警員甲○○掣開桃警局交字第DB0000000 號舉發違反道
    路交通管理事件通知單，舉發其有「不服從警察執行交通稽
    查過磅」之違規行為，異議人於收受該舉發通知單後向原處
    分機關提出陳述，經原處分機關函請原舉發單位即桃園縣政
    府警察局龍潭分局調查結果，仍認異議人有前開違規行為，
    遂依道路交通管理處罰條例第29條之2 第4 項規定，裁處異
    議人罰鍰新臺幣（下同）1 萬元。
二、聲明異議意旨則以：異議人於上述時間駕駛系爭車輛行經上
    開路段時，該路段並未設有標誌或標線指示需過磅，後經警
    員攔停後，該警員竟未提供任何證據及數據，即指異議人有
    違規超載行為，乃直接要求異議人需過磅，未給予異議人任
    何陳述之機會，又距離上開違規地點最近之過磅處不僅超過
    1 公里遠，且係由私人所經營，其所測數據之公信力誠屬可
    疑，故異議人之行為應非道路交通管理處罰條例第29條之2
    第4 項規定處罰之範圍，該員警舉發之過程及程序皆顯有違
    誤，爰依法聲明異議，請求撤銷原處分等語。
三、按汽車裝載貨物行經設有地磅處所1 公里內路段，未依標誌
    、標線、號誌指示或不服從交通勤務警察或依法令執行交通
    稽查任務人員之指揮過磅者，處汽車駕駛人1 萬元罰鍰，並
    得強制其過磅，道路交通管理處罰條例第29條之2 第4 項定
    有明文。其立法目的係為有效遏止大型車輛違規肇事，各警
    察機關針對大型車嚴重違規行為加強稽查，惟有部分載重車
    不聽從指揮過磅、以消極方式抗拒過磅，甚至拒絕停車接受
    稽查或棄車而逃逸，致汽車裝載貨物超重之取締難以執行，
    致執法落空，為避免嚴重超載者採取消極方式抗拒過磅，甚
    至拒絕停車接受稽查等，危害行車安全，爰增訂上開規定，
    以維交通秩序（參照其立法理由）。
四、經查：
  (一)本件異議人於前揭時間駕駛系爭車輛，行經上開地點，而有
    「汽車裝載貨物行經設有地磅處所1 公里內路段未依標誌指
    示過磅」違規等情，業經證人即本件舉發警員甲○○到庭具
    結證稱：「我在系爭舉發單所載時地執行交通勤務，發現異
    議人的車子有超載之嫌，我開著警車，即超越攔截異議人車
    輛。然後我請異議人交出行、駕照，並且請他跟我後面去最
    近的羅馬磁磚有限公司過磅，他就跟在我後面，然後到拒絕
    攔檢點（龍潭鄉○○路○○段407 號前），異議人即停車，
    並且告知我他的送貨地點已經到了，他拒絕繼續跟我去過磅
    。」、「因為異議人的載重物已經滿滿的，他載了滿滿的空
    心磚，我用目測和經驗判斷認為異議人已超載，請他出示送
    貨單，他也不給我看，按照我的經驗，載了滿滿的空心轉，
    鐵定是超載了」、「（判斷人家超載的依據？）通常是看輪
    胎〈從後方看，如果超載輪胎會擠壓，重心會不穩，車子跑
    的速度也會比較慢〉和載重物的數量和內容，異議人的貨物
    為空心磚，而且全部都充滿板車，一般例如磚塊都會超過，
    如果是粉類比較不會，那只是面積大。」、「（攔檢的法令
    依據為何？）道路交通安全條例第29條之2 」、「我執行此
    類勤務已有1 年多」等語明確，證人對於當時舉發之情狀指
    述歷歷，對於有何正當理由懷疑異議人超載亦均具體陳述，
    異議人對於駕駛上開車輛載運上開物品行經該地、不滿警察
    攔停拒絕過磅等情事均不爭執，於本院復無法陳明有何正當
    理由拒絕過磅，再參以：交通員警掣單舉發違反道路交通管
    理處罰條例所列之違規事實，本質上為行政處分，係公務員
    基於職務上權力，依法就特定之具體事件所為具公法上效果
    之單方行政行為，基於公務員為公法上行為具有公信力之原
    則，該行政處分當可被推定為真正，使執勤員警得當機處分
    ，以達其維護交通秩序、安全之行政目的，本院亦查無何證
    據足資證明其等有捏造事實違法取締之情事，則執勤員警本
    其維護交通秩序、安全職責所為之舉發，自應受到合法、正
    確之推定，此外，執勤員警與異議人並無任何恩怨仇隙，倘
    非真發現異議人超載影響公共安全，亦無任意加以攔停之理
    。據此，足認異議人確有「汽車裝載貨物行經設有地磅處所
    1 公里內路段未依標誌指示過磅」之違規無訛。
  (二)異議人雖復辯稱：上開地磅站與違規地點距離1 公里遠，且
    為私人經營，其所測數據之公信力誠屬可疑等語，然查：異
    議人駕車遭警攔停地點為桃園縣龍潭鄉○○路○○段台三線
    54K 處，距離地磅位置（即羅馬磁磚公司），經警前往實際
    量測固為1.7 公里，然異議人停止駕駛拒絕過磅處所，係於
    桃園縣龍潭鄉○○路○○段403 號前，該處與上開地磅位置
    之距離經警前往測量，則僅為0.8 公里，有證人甲○○出具
    之職務報告1 份在卷可參，則以異議人拒絕過磅處所作為其
    違規行為基準地，即符合道路交通處罰條例第29條之2 第4
    項「1 公里內」之規定。再者，政府委託民間過磅業者協助
    取締超載違規，其原因即係「為避免本局（按：指警察局）
    使用活動地秤做為過磅取締違規超載造成爭議，並輔本局執
    法器材之不足，調查協調民營固定地磅同意或簽約供本局執
    勤員警使用…。」，有桃園縣政府警察局95年9 月26日桃警
    交字第0950015592號函在卷可稽，而設於桃園縣龍潭鄉○○
    村○○○路176號之羅馬磁磚有限公司，係經經濟部標準檢
    驗局檢定（有效期限至97年1月31日）之合格地磅站，此有
    桃園縣警察局龍潭分局96年8月1日龍警分交字第09690169
    41號函、違規地點之現場圖及照片4張、桃園縣政府警察局
    之上開函釋、94年度調查轄區民間固定地磅分佈及委託使用
    情形一覽表、羅馬磁磚工業（股）公司經濟部標準檢驗局度
    量衡器檢定合格證書各1份在卷可參，足證上開羅馬磁磚有
    限公司係與原舉發單位簽約之合法地磅站，其地磅所測數據
    自有一定之公信力；況本件異議人遭受罰款之違規行為係拒
    絕過磅受檢，其爭執民間業者地磅儀器不夠精確，顯係轉移
    案件爭點，本院認其上開所辯，顯為臨訟卸責之詞，尚無足
    採。
五、綜上所述，異議人既於前揭時、地有「汽車裝載貨物行經設
    有地磅處所1 公里內路段未依標誌指示過磅」之違規事實，
    從而，原處分機關所為前揭裁處，核無違誤。是本件異議人
    之聲明異議為無理由，應予駁回。
六、應依道路交通管理處罰條例第87條第2 項、道路交通案件處
    理辦法第19條，裁定如主文。
中　　華　　民　　國　　96　　年　　11　　月　　30　　日
                  交通法庭    法　官　 蔡川富
以上正本證明與原本無異。
如不服本裁定，應於裁定送達後5日內向本院提出抗告狀。
中　　華　　民　　國　　96　　年　　11　　月　　30　　日
                              書記官   沈藝珠
